【裁判字號】    98,上訴,2247
【裁判日期】    980922
【裁判案由】    毒品危害防制條例
【裁判全文】
臺灣高等法院刑事判決                98年度上訴字第2247號
上  訴  人
即  被  告  乙○○
指定辯護人  本院公設辯護人王永炫
上列上訴人即被告因違反毒品危害防制條例案件，不服臺灣士林
地方法院九十八年度訴字第二七號，中華民國九十八年三月二十
六日第一審判決（起訴案號：臺灣士林地方法院檢察署九十七年
度偵字第一一七五七號），提起上訴，本院判決如下：
    主  文
原判決撤銷。
乙○○轉讓第三級毒品，累犯，處有期徒刑捌月，轉讓第三級毒
品所得新臺幣肆佰元沒收，如全部或一部不能沒收時，以其財產
抵償之。又轉讓第三級毒品，累犯，處有期徒刑捌月，轉讓第三
級毒品所得新臺幣肆佰元沒收，如全部或一部不能沒收時，以其
財產抵償之。又轉讓第三級毒品，累犯，處有期徒刑捌月，轉讓
第三級毒品所得新臺幣肆佰元沒收，如全部或一部不能沒收時，
以其財產抵償之。又轉讓第三級毒品，累犯，處有期徒刑捌月，
轉讓第三級毒品所得新臺幣肆佰元沒收，如全部或一部不能沒收
時，以其財產抵償之。又轉讓第三級毒品，累犯，處有期徒刑捌
月，扣案第三級毒品愷他命貳拾壹包內之第三級毒品愷他命（Ke
tamine，驗餘總淨重拾點伍玖玖公克）、包裝第三級毒品愷
他命用之包裝袋貳拾壹個及轉讓第三級毒品所得新臺幣伍佰元均
沒收，販賣第三級毒品所得新臺幣伍佰元部分如全部或一部不能
沒收時，以其財產抵償之。應執行有期徒刑參年，扣案第三級毒
品愷他命貳拾壹包內之第三級毒品愷他命（Ketamine，驗餘總淨
重拾點伍玖玖公克）、包裝第三級毒品愷他命用之包裝袋貳
拾壹個及轉讓第三級毒品所得共計新臺幣貳仟壹佰元均沒收，轉
讓第三級毒品所得共計新臺幣貳仟壹佰元部分如全部或一部不能
沒收時，以其財產抵償之。
    事  實
一、乙○○前於民國九十五年間因傷害案件，經本院於九十六年
    一月十六日以九十五年度上訴字第四五０二號判決判處有期
    徒刑十月確定，嗣於九十六年七月二十六日以九十六年度聲
    減字第二０二三號減為有期徒刑五月，如易科罰金，以銀元
    三百元折算一日，於九十六年八月二十九日服刑期滿執行完
    畢。詎仍不知悔改，明知「愷他命」（Ketamineｅ，又稱Ｋ
    他命）為毒品危害防制條例第二條第二項第三款附表編號十
    九所列管之第三級毒品，不得非法轉讓。詎竟基於轉讓第三
    級毒品愷他命之犯意，以門號0000000000號行動
    電話與友人甲○○所持門號0000000000號行動電
    話聯絡後，為下列之轉讓行為：
（一）於九十七年六月二十七日晚間十時五分許，在臺北縣八里
      鄉○○路、華峰一街附近之「橘子網路咖啡店」附近，以
      新臺幣（下同）四百元之價格，轉讓第三級毒品愷他命一
      包予甲○○。
（二）於九十七年七月二十日下午三時五十三分許，在前述「橘
      子網路咖啡店」附近，以四百元之價格，轉讓第三級毒品
      愷他命一包予甲○○。
（三）於九十七年七月二十二日晚間七時五十六分許，在前述「
      橘子網路咖啡店」附近，以四百元之價格，轉讓第三級毒
      品愷他命一包予甲○○。
（四）於九十七年八月二十三日晚間九時二十八分許，在臺北縣
      八里鄉○○路○段某地磅站附近路邊，以四百元之價格，
      轉讓第三級毒品愷他命一包予甲○○。
（五）於九十七年八月二十八日晚間十時六分許，在臺北縣八里
      鄉○○路○段一六五巷之「龜馬山停車場」，以五百元之
      價格，轉讓第三級毒品愷他命一包予甲○○，交付毒品後
      ，於當日晚間十時三十分許尚未付款之際，即為警據報循
      線查獲，並自乙○○身上扣得第三級毒品愷他命二十一包
      （驗餘總淨重十三．五九九三公克），自甲○○身上扣得
      甫受讓之第三級毒品愷他命一包（驗餘淨重０．四七四五
      公克），並在查獲處地上扣得乙○○抽用後丟棄內含愷他
      命成分之香菸一支。
二、案經臺北縣政府警察局新莊分局報請臺灣士林地方法院檢察
    署檢察官偵查起訴。
    理  由
壹、程序方面：
一、按被告以外之人於審判外之言詞或書面陳述，除法律有規定
    者外，不得作為證據；又被告以外之人於審判外之陳述，雖
    不符合同法第一百五十九條之一至第一百五十九條之四之規
    定，但經當事人於審判程序同意作為證據，法院審酌該言詞
    陳述或書面陳述作成時之情況認為適當者，亦得為證據。當
    事人、代理人或辯護人於法院調查證據時知有第一百五十九
    條第一項不得為證據之情形，而未於言詞辯論終結前聲明異
    議者，視為有前項之同意，刑事訴訟法第一百五十九條第一
    項及第一百五十九條之五分別定有明文。經查，本判決下列
    所引用各該被告以外之人於審判外之陳述（包含書面陳述）
    ，固屬傳聞證據，但檢察官、被告及辯護人於本院準備程序
    及審判期日中，均同意此部分之證據有證據能力，且迄至言
    詞辯論終結前亦未撤回前開同意，本院審酌上開證據資料製
    作時之情況，尚無違法不當及證明力明顯過低之瑕疵，亦認
    為以之作為證據應屬適當，故揆諸前開刑事訴訟法第一百五
    十九條之五規定，認前揭證據資料均有證據能力。
二、依刑事訴訟法第一百五十八條之四規定，除法律另有規定外
    ，實施刑事訴訟程序之公務員因違背法定程序取得之證據，
    其有無證據能力之認定，應審酌人權保障及公共利益之均衡
    維護。本案有關非供述證據部分，被告並不爭執其證據能力
    ，本院亦查無證據證明係公務員違背法定程序所取得，而有
    害人權保障及公共利益之情形，依刑事訴訟法第一百五十八
    條之四反面解釋，認亦有證據能力。
貳、實體方面：
一、訊據上訴人即被告乙○○於本院審理中，對於上揭時地利用
    門號0000000000號行動電話與甲○○所持門號0
    000000000號行動電話聯繫後，以四百元至五百元
    不等之價格，轉讓第三級毒品愷他命各一包予甲○○之事實
    坦承不諱，並與下列事證相符：
（一）證人甲○○於原審及本院審理中，對被告於上揭時地以四
      百元至五百元不等之價格轉讓第三級毒品愷他命之事實，
      均證述綦詳，核與被告所供情節大致相符，並有在被告身
      上扣得內含白色透明細結晶物二十一包，地上所查獲被告
      丟棄之香煙一支，及在證人甲○○身上扣得白色粉末一包
      可證，及現場查獲照片六張附卷可佐（見偵查卷第二十四
      至二十六頁）。而上開扣案白色粉末經警送交通部民用航
      空局航空醫務中心鑑驗結果，其中被告身上扣得之白色透
      明細結晶物二十一包，及甲○○身上扣得之白色粉末一包
      ，均檢出愷他命（Ketamine）成分，另香菸一支則含白色
      透明細結晶煙草碎屑，亦檢出愷他命（Ketamine）成分及
      尼古丁（Nicotine）成分，此有該醫務中心九十七年九月
      十六日航藥鑑字第０九七四七二０號毒品鑑定書在卷可稽
      （見偵查卷第八十八頁），是被告所轉讓之物確屬第三級
      毒品愷他命無誤。
（二）被告於警詢、偵查、原審及本院審理時，已坦承以門號0
      000000000號行動電話與證人甲○○聯絡轉讓毒
      品事宜，而依卷附門號0000000000號行動電話
      及甲○○所持門號0000000000號行動電話之雙
      向通聯記錄顯示（見偵查卷第七十三至七十五頁）：兩門
      號於九十七年六月二十七日晚間十時五分許以前，同年七
      月二十日下午三時五十三分許以前，同年七月二十二日晚
      間七時五十六分許以前，同年八月二十三日晚間九時二十
      八分許以前，及同年八月二十八日晚間十時六分許以前，
      確實有密切之電話聯繫，且該等通話起始基地台分別在臺
      北縣八里鄉○○路、華峰一街、渡船頭小段五八四之一地
      號等地，其位置更與甲○○所述從事毒品交易之臺北縣八
      里鄉○○路、華峰一街附近之「橘子網路咖啡店」一帶、
      同鄉○○路○段路邊、「龜馬山停車場」等地有緊密地緣
      ，被告亦供認上開通聯記錄所示行動電話之聯繫確係渠所
      為無訛，經核此等通聯記錄所示兩門號聯繫情形與持話人
      所在位置，更與證人甲○○證述之聯繫轉讓毒品時間與地
      點等均相符，益徵證人甲○○前述有五次向被告取得毒品
      愷他命等情應屬事實。
    綜上所述，被告所為於上揭時地五次轉讓第三級毒品予甲○
    ○不利於己之自白，與事實相符。本案事證明確，應予依法
    論科。
二、查「愷他命」係毒品危害防制條例第二條第二項第三款附表
    十九所規定之第三級毒品，核被告五次轉讓毒品愷他命予甲
    ○○之行為，係犯毒品危害防制條例第八條第三項之轉讓第
    三級毒品罪。起訴書認被告所為涉犯毒品危害防制條例第四
    條第三項之販賣第三級毒品愷他命罪，尚有未洽（詳下述）
    ，應依刑事訴訟法第三百條變更其起訴之法條。又被告第五
    次轉讓第三級毒品時，既已將毒品交付買受人甲○○收受，
    僅收取受甲○○之付款而已，故其轉讓之行為應已既遂，起
    訴書認此部分犯行為未遂，尚有誤會。被告於九十五年間因
    傷害案件，經本院以九十五年度上訴字第四五０二號判決判
    處有期徒刑十月確定，嗣以九十六年度聲減字第二０二三號
    減為有期徒刑五月，如易科罰金，以銀元三百元折算一日，
    於九十六年八月二十九日服刑期滿執行完畢，有臺灣高等法
    院被告全國前案紀錄表附卷可按，其於前案執行完畢後五年
    內，故意再犯本件有期徒刑以上之罪，均為累犯，應各依刑
    法第四十七條第一項規定加重其刑。又被告所為五次犯行之
    犯罪時間均相距數日，且係完成前次交易後，因證人甲○○
    再次需要毒品而以電話聯繫，故另行起意進行遞次交易行為
    ，顯見其歷次交易均基於各別犯意而為之，應分論併罰。
三、又原審依檢察官起訴之事實，認被告之行為應係犯毒品危害
    防制條例第四條第三項之販賣第三級毒品罪。惟販賣毒品之
    所謂「販賣行為」，係行為人基於營利之目的，而販入或賣
    出毒品而言。販賣毒品者，其主觀上須有營利之意圖，且客
    觀上有販賣之行為，即足構成，如行為人始終無營利之意思
    ，縱以原價或低於原價有償讓與他人，方難謂為販賣行為，
    而僅得以轉讓罪論處。經查，被告自始即堅決否認有營利販
    毒之行為，則本件已乏被告之自白，而證人甲○○於原審及
    本院審理中則均證稱：被告與伊弟弟係同學關係，伊在一次
    出陣頭時聞到被告身上有施用愷他命之味道，一時好奇而託
    被告向他人購買，伊不知四百元或五百元可買到多少愷他命
    等語（見原審卷第三十二頁、本院卷第四十六頁反面），依
    證人甲○○所言，係證人甲○○主動向被告要求取得毒品愷
    他命，並非被告本即意在販賣愷他命營利，難認被告在交付
    愷他命毒品時，有從中取得差價利潤之情形，此外，別無其
    他積極證據可證被告有營利之意圖，是其辯稱所為應僅止於
    轉讓，堪予認定。
四、原審以被告販賣第三級毒品愷他命而予以論罪科刑，依諸前
    揭說明自有未洽，被告上訴以其僅係轉讓毒品，並無營利意
    圖等語指摘原判決不當，為有理由，應由本院撤銷原判決，
    並適用上開法條規定，另審酌被告犯罪之動機、目的、手段
    ，明知毒品戕害身心猶轉讓供他人使用，助長毒品氾濫，危
    害社會治安，但其轉讓數量不多，及其犯罪後之態度等一切
    情狀，各量處有期徒刑八月，並定應執行刑為有期徒刑三年
    ，以示懲儆。
五、扣案第三級毒品愷他命二十一包內之第三級毒品愷他命（Ke
    tamine，驗餘總淨重十三．五九九三公克），為被告所有供
    犯第五次轉讓第三級毒品罪所用之物；至於包裝愷他命所用
    之包裝袋二十一個，有防止毒品裸露，逸出及潮溼之功能，
    並便於攜帶所用，亦屬被告所有供犯第五次轉讓第三級毒品
    罪所用之物，均應依同條例第十九條第一項規定，宣告沒收
    ，且因沒收之物皆已扣案，無不能沒收情形，爰不為追徵其
    價額之諭知。至被告前四次轉讓第三級毒品所得財物，分別
    為四百元，第五次轉讓第三級毒品所得財物為五百元，合計
    共二千一百元，雖未據扣案，仍應依上開規定宣告沒收，如
    全部或一部不能沒收時，以其財產抵償之。另在證人甲○○
    身上扣得之第三級毒品愷他命一包，已由被告轉讓予甲○○
    所有，非被告所有之物，亦不再屬供被告犯轉讓毒品罪所用
    之物，而扣案含愷他命成分之香菸一支，則係被告自己施用
    之毒品，非供渠犯本案轉讓毒品罪所用或犯罪所得之物，皆
    無從宣告沒收。至於門號0000000000號行動電話
    ，並無證據證明係被告所有專供本件犯罪用之物，亦不併予
    宣告沒收，附此敘明。
據上論斷，應依刑事訴訟法第三百六十九條第一項前段、第三百
六十四條、第二百九十九條第一項前段、第三百條，毒品危害防
制條例第八條條第三項、第十九條第一項，刑法第十一條前段、
第四十七條第一項、第五十一條第五款，判決如主文。
本案經檢察官沈明倫到庭執行職務。
中    華    民    國    98    年    9     月    22    日
                  刑事第四庭  審判長法  官  陳筱珮
                                    法  官  陳玉雲
                                    法  官  鄭水銓
以上正本證明與原本無異。
如不服本判決，應於收受送達後十日內向本院提出上訴書狀，其
未敘述上訴之理由者，並得於提起上訴後十日內向本院補提理由
書狀（均須按他造當事人之人數附繕本）。
                                    書記官  劉貞達
中    華    民    國    98    年    9     月    25    日
附錄本案論罪科刑法條全文－－
毒品危害防制條例第八條：
轉讓第一級毒品者，處一年以上七年以下有期徒刑，得併科新臺
幣一百萬元以下罰金。
轉讓第二級毒品者，處六月以上五年以下有期徒刑，得併科新臺
幣七十萬元以下罰金。
轉讓第三級毒品者，處三年以下有期徒刑，得併科新臺幣三十萬
元以下罰金。
轉讓第四級毒品者，處一年以下有期徒刑，得併科新臺幣十萬元
以下罰金。
前四項之未遂犯罰之。
轉讓毒品達一定數量者，加重其刑至二分之一，其標準由行政院
定之。


司法院資訊處製作；財團法人民間司法改革基金會備份。
